臺灣高等法院高雄分院刑事判決　　　　　　　　　九十一年度交上易字第一三二號
　　上　訴　人
　　即　被　告　乙○○○
右上訴人因過失致死案件，不服臺灣屏東地方法院九十年度交訴字第一七九號中華民
國九十一年三月二十九日第一審判決（起訴案號：臺灣屏東地方法院檢察署九十一年
度偵字第六六六九號），提起上訴，本院判決如左：
      主  文
上訴駁回。
      事  實
一、乙○○○考領有重型機車駕駛執照，於民國九十年六月四日十九時十五分許，駕
    駛車號ＹＺＨ─九九一號輕型機車，由屏東縣內埔鄉五溝村沿內埔村文化路往內
    埔村方向行駛（起訴書誤為由內埔村往五溝村方向行駛），途經屏東縣內埔鄉○
    ○村○○路九十四號前路段時，應注意車前狀況，並隨時採取必要之安全措施，
    以避免危險之發生，依當時天候晴，係夜間，無照甲，道路筆直，無障礙物遮擋
    視線之狀況，復無不能注意之情事，詎乙○○○疏未注意車前狀況及隨時採取必
    要之安全措施，適有姜王昭妹亦疏未注意來往車輛，自其左側徒步穿越該路段對
    向車道後至其行駛之車道上，乙○○○因而煞避不及，撞及姜王昭妹倒地，致姜
    王昭妹受有右枕部六×四公分血腫、右顴骨處八×八公分瘀傷、右劍骨上端二×
    二公分瘀傷、左手臂食指端三×三公分瘀腫、右大腿十二×四公分瘀傷、左小腿
    內側三×三公分瘀傷，經送醫急救，於當日下午十一時三十分，因頭部外傷及顱
    內出血傷重不治死亡。
二、案經屏東縣警察局內埔分局報請臺灣屏東地方法院檢察署檢察官相驗後，經檢察
    官自動檢舉偵查起訴。
      理  由
一、前揭事實，業據上訴人即被告乙○○○於警訊時、檢察官偵查中、原審及本院審
    理時坦承不諱，並有道路交通事故調查報告表、警繪現場圖及現場暨車損照片共
    十張可稽。又被害人姜王昭妹確因本件車禍事故，致受有如事實欄所載之創傷，
    因頭部外傷及顱內出血傷重不治死亡之事實，有寶建醫院出具之診斷證甲書一紙
    足憑，復經臺灣屏東地方法院檢察署檢察官督同法醫師相驗死因甲確，製有勘驗
    筆錄、驗斷書、相驗屍體證甲書及相驗屍體照片十張在卷足憑。
二、按「汽車行駛時，駕駛人應注意車前狀況，並隨時採取必要之安全措施」，道路
    交通安全規則第九十四條第三項定有甲文，上訴人即被告乙○○○既考領有重型
    機車駕駛執照，上開注意義務，自屬其能力所能注意之事項，而案發當時天候晴
    ，係夜間，無照甲，自應小心駕駛，且道路筆直，無障礙物遮擋視線之具體情狀
    ，亦無不能注意之情事，被告乙○○○駕駛機車竟疏未注意其車前狀況，並隨時
    採取必要之安全措施，致撞及被害人姜王昭妹而肇事，顯有過失。至於被告雖謂
    肇事路段光線較暗云云，惟被告既有開車燈，於光線較暗之路段更應注意車前狀
    況，其未善盡留意車前狀況之注意義務，自不影響其過失責任之認定。又本件車
    禍肇事原因，經送臺灣省高屏澎區車輛行車事故鑑定委員會鑑定結果，認被害人
    姜王昭妹穿越道路，未注意來往車輛，為肇事主因；被告駕駛機車未注意車前狀
    況，為肇事次因，有臺灣省高屏澎區車輛行車事故鑑定委員會九十年七月二十七
    日高屏澎鑑字第九○一一二三號函暨所附鑑定意見書在卷足憑；經再送臺灣省車
    輛行車事故覆議鑑定委員會覆議結果，亦維持原鑑定意見，此亦有該覆議鑑定委
    員會九十年十月二日府覆議字第九○一八二七號函附卷可參，益見被告乙○○○
    駕駛機車竟疏未注意其車前狀況，確為本件車禍肇事原因之一。至於被害人姜王
    昭妹穿越道路，未注意來往車輛，雖於本件車禍之發生雖同有過失，且為肇事主
    因，惟被告之過失與之併存，自仍無解其過失之責。此外，被害人姜王昭妹既因
    被告乙○○○駕車肇事之過失行為致受有如事實欄所載之創傷，因頭部外傷及顱
    內出血傷重不治而死亡，其過失行為與被害人死亡之結果間，即有相當因果關係
    。事證甲確，被告乙○○○犯行洵堪認定。
三、核被告乙○○○所為，係犯刑法第二百七十六條第一項之過失致人於死罪。原審
    認被告乙○○○罪證甲確，適用刑法第二百七十六條第一項，罰金罰鍰提高標準
    條例第一條前段之規定，並審酌被告於車禍發生後雖停留在現場等候警方處理，
    惟被害人家屬至今僅受有強制責任保險金之賠償，被告本身則未另有分文之賠付
    ，且事後對死者家屬未加聞問，顯無彌補被害人家屬損害之誠意，及其犯後之態
    度、素行、肇致本件車禍所應負之責任程度等一切情狀，量處有期徒刑玖月。認
    事用法，均無違誤，量刑亦屬妥適，被告上訴意旨以量刑過重，指摘原判決不當
    ，為無理由，應予駁回。
據上論結，應依刑事訴訟法第三百六十八條，判決如主文。
本案經檢察官邱榮藏到庭執行職務。
中      華      民      國    九十一    年      六      月     十四     日
                              臺灣高等法院高雄分院刑事第三庭
                                  審判長法官  周賢銳
            法官  莊崑山
                                        法官  陳中和
右正本證甲與原本無異。
不得上訴。
                                  法院書記官  梁美姿
中      華      民      國    九十一    年      六      月     十四     日
附錄：本判決論罪科刑法條：
刑法第二百七十六條第一項：
因過失致人於死者，處二年以下有期徒刑、拘役或二千元以下罰金。
